【裁判字號】    95,交上易,52
【裁判日期】    950526
【裁判案由】    過失傷害
【裁判全文】
臺灣高等法院刑事判決                95年度交上易字第52號
上  訴  人  臺灣臺北地方法院檢察署檢察官
上  訴  人
即  被  告  乙○○
上列上訴人因被告過失傷害案件，不服臺灣臺北地方法院94年度
交易字第553號，中華民國95年1月24日第一審判決（起訴案號：
臺灣臺北地方法院檢察署94年度偵字第17182號），提起上訴，
本院判決如下：
    主  文
原判決撤銷。
乙○○從事業務之人，因業務上之過失傷害人致重傷，處有期徒
刑陸月，如易科罰金以參佰元折算一日。
    事  實
一、乙○○係天鷹工業有限公司貨車駕駛，係從事駕駛業務之人
    ，於民國九十四年三月十五日十二時許，駕駛車號四七二—
    ＱＸ號自用大貨車，沿臺北市○○區○○路南往北方向行駛
    第三車道（外側車道）至松隆路與永吉路三十巷交岔路口暫
    停欲伺機違規向左迴轉時（臺北市○○路南往北方向於該路
    口設有大貨車禁止左轉標誌），本應注意遵守道路交通標誌
    之指示，在禁止左轉路段，不得迴車，且於車輛變換車道時
    應注意其他同向車輛動向，如有直行車輛，應讓直行車輛先
    行，並注意安全距離，而依當時情形，又無不能注意之情事
    ，竟疏於注意同行向其他車輛之動向，禮讓同向其他直行車
    輛先行並保持安全距離，貿然違規起步向左變換車道迴轉，
    適有騎乘車號ＤＰＷ—六一九號輕型機車之甲○○（改名王
    苙琦，下同）同向直行，行駛在中間車道靠右，在上開大貨
    車左側時，未料該大貨車突起步迴車，機車閃避不及，遭前
    開大貨車撞擊，機車連人被拖行倒地，甲○○因而受有脾臟
    破裂（嗣經手術切除）之重傷害，及骨盆骨折、胸、腹、左
    大腿挫傷、左大腿撕裂傷等普通傷害。乙○○於肇事後留在
    現場，待接獲勤務中心通報尚不知肇事者何人之臺北市政府
    警察局信義分局交通分隊警員賴哲毅到場處理時，當場承認
    肇事而自首接受裁判，因而查悉上情。
二、案經甲○○訴由臺灣臺北地方法院檢察署檢察官偵查起訴。
    理  由
一、訊據被告乙○○坦承確有於上開時、地，因駕駛大貨車違規
    肇事，被害人甲○○因此受有上揭傷勢之過失傷害犯行不諱
    。被害人因遭被告駕駛大貨車撞擊，受有脾臟破裂（經手術
    切除）、骨盆骨折、胸、腹、左大腿挫傷、左大腿撕裂傷等
    傷害等情，有臺北市○○○○○道路交通事故現場圖、同局
    信義分局交通分隊道路交通事故補充資料表、交通事故談話
    紀錄表、道路交通事故調查報告表、現場及車損照片二十幀
    在卷可稽，及臺北醫學大學附設醫院診斷證明書二紙附卷可
    憑。按駕駛人駕駛汽車，應遵守道路交通標誌之指示，在禁
    止迴車路段，不得迴車，道路交通安全規則第九十條、第一
    ０六條第三款分別定有明文。又汽車變換車道時，應注意同
    向其他車輛動向，讓直行車先行，並注意安全距離，此觀之
    同規則九十七條第五款、九十八條第一項第六款規定意旨甚
    明。經查：臺北市○○路南往北方向，於永吉路口處，設有
    大貨車禁止左轉標誌，此有現場照片附卷可稽。又本件事發
    當時，天候晴，光線為日間自然光線，道路型態為四岔路，
    為路面乾燥、無缺陷、無障礙物之柏油路，且視距良好，此
    觀之卷附道路交通事故調查報告表記載甚明，可見依當時情
    形，並無不能注意之情事，被告竟疏於注意，違反道路交通
    標誌之指示，違規迴車，於迴車時變換車道，又未注意同向
    其他來車及動向，禮讓直行車先行及保持安全距離，致與被
    害人發生車禍，使被害人受有上揭傷勢，其對於車禍之發生
    自有過失，且其過失行為與被害人所受重傷結果間確有因果
    關係甚明。被告辯謂本件車禍與違規左轉並無因果關係云云
    ，難以採信。
二、被告雖復辯稱被害人非行駛中間車道，否則發生事故時不可
    能將人車拖行，刮痕是在內車道云云，意指被害人係行駛內
    車道，惟此為被害人堅決否認，並稱其機車係行駛中間車道
    靠右等語，而被告於本院陳稱其起步左轉時，沒有看到被害
    人機車，是完全沒有來車時才開始迴轉云云，被告起步迴轉
    時既注意同向有無來車，竟未發現有被害人機車同向行駛，
    顯示被害人確係行使中間車道靠右，因已靠近被告大貨車的
    左側，適為其左側照後鏡不能發覺之死角，故未發現同向有
    機車駛來，如被害人機車係違規行駛內車道，因被告於違規
    左轉迴車時，必注意左邊同向來車，且其與內車道之視線角
    度較大，必可發覺內車道上駛近之車輛，而被告既稱均無來
    車才左轉，足見被害人係行駛中間車道靠右而非行駛內車道
    。再觀現場照片，被害人機車確實被卡在大貨車左側中間前
    部的防捲裝置上（見偵查卷第19頁照片上），足以認定被告
    左轉時，被害人機車已在被告貨車左側中間前部，被告貨車
    突然左轉迴車，被害人閃避不及，機車被正左轉之貨車防捲
    裝置卡住拖行倒地。再觀道路交通事故現場圖上所示刮地痕
    ，係發生在路口，正為被告左轉之路徑上，該刮地痕係在被
    告與被害人車輛行向之內車道與中間車道分道線之延伸線的
    路口，可見機車被卡住拖行約一個車道（中間車道）之寬度
    即倒地而開始有刮痕，均不足以說明被害人機車係違規行駛
    內車道，即難認被害人之行車有何過失。台北市車輛行車事
    故鑑定覆議委員會鑑定覆議意見書，未見上述各情，徒以刮
    地痕在內車道延伸，而推測被害人未注意車前狀況為肇事次
    因，及違規行駛禁行機車道為一般違規云云，核與實情不符
    ，應以台北市車輛行車事故鑑定委員會，認定被害人無肇事
    因素之鑑定為可採。又觀現場路口機車停車格照片（偵查卷
    第73頁）其第2、3車道（即中間車道及外車道）均有機車停
    車格，則其第2、3車道均得通行機車，被害人行駛中間車道
    自無違規。又被告供承明知該路口禁止大貨車左轉，其係停
    在外車道而閃亮雙黃燈，惟雙黃燈並非左轉之警示，被害人
    自後駛來，縱可見其雙黃燈閃亮，並不能意會被告要違規左
    轉（迴車），被告雖稱要起步左轉時，就將雙黃燈轉變為左
    轉燈，惟其時被害人機車已在大貨車左側中間前面部位，被
    告突然起步左轉，被害人已無從閃避，且無法及時發覺被告
    係將雙黃燈變為左轉燈，均難認為被害人行駛機車有何過失
    。
三、被告係天鷹工業有限公司貨車駕駛，為從事汽車駕駛業務之
    人。又脾臟為人體器官之一，若遭切除，即不可復得，自影
    響人身器官之完整，已屬重大不治之情形，而脾臟之切除，
    雖其功能在西醫觀點可由其他淋巴組織替代，但卻有增加特
    殊感染機率，即人體免疫力減低，就人體自然防衛體系而言
    ，若免疫能力之降低，身體遭受外界侵入之危險相對增加，
    對身體及健康之影響不可不謂重大；又刑法第十條第四項第
    六款所謂重傷之意義，係指身體與健康兩者而言。脾臟在醫
    學上之見解，縱使與健康無重大影響，但究屬人身臟器之一
    ，既毀敗至不治而割除，應屬重傷害，最高法院八十七年度
    臺上字第二二八一號、同院八十九年度臺上字第三二六三號
    判決意旨參照。本件被害人因被告過失行為，導致脾臟破裂
    ，經手術並割除脾臟等情如前述，可見被害人之脾臟已因
    本件事故毀敗不治而割除，揆諸前開說明，被害人所受之傷
    勢應屬重傷。核被告所為，係犯刑法第二百八十四條第二項
    後段之業務過失致重傷罪。起訴書記載被告係犯同條第二項
    前段之業務過失傷害罪，尚有未洽，惟起訴事實相同，爰依
    法變更起訴法條。被告肇事後，前往現場處理之警員未據報
    案人或勤務中心報明肇事人姓名，而警員前往現場處理時，
    被告在其上開犯行未為任何有偵查犯罪職權之公務員已知悉
    前，不逃避接受裁判而當場向警員承認其為肇事人，有臺北
    市政府警察局信義分局交通分隊警員賴哲毅製作之道路交通
    事故肇事人自首情形紀錄表附卷可稽，其對於未發覺之罪自
    首而接受裁判，應依刑法第六十二條前段規定減輕其刑。
    原審予以論科固非無見，惟查被害人行駛機車並無過失，乃
    原判決竟認被害人有「未注意車前狀況」之過失即有未洽，
    被告上訴仍執前詞抗辯固無理由，而公訴人執此指原判決不
    當則有理由，應由本院將原判決撤銷，爰審酌被告明知而違
    規，為貪圖一時方便，被害人所受損害及被告事後坦承犯罪
    之態度等一切情狀，處如主文第二項所示之刑，並諭知易科
    罰金之折算標準，以示懲儆。
    據上論斷，應依刑事訴訟法第369條第1項前段、第364條、
    第299條第1項前段，第300條、刑法第284條第2項後段、第
    62條，罰金罰鍰提高標準條例第1條前段、第2條，判決如主
    文。
本案經檢察官陳明光到庭執行職務。
中    華    民    國    95    年    5     月    26    日
                  刑事第五庭    審判長法  官  吳  敦
                                      法  官  張傳栗
                                      法  官  吳啟民
以上正本證明與原本無異。
不得上訴。
                                      書記官  鄒賢英
中    華    民    國    95    年    5     月    29    日
附錄：本案論罪科刑法條全文
中華民國刑法第284條 (過失傷害罪)
因過失傷害人者，處6月以下有期徒刑、拘役或500元以下罰金，
致重傷者，處1年以下有期徒刑、拘役或500元以下罰金。
從事業務之人，因業務上之過失傷害人者，處 1 年以下有期徒刑
、拘役或1千元以下罰金，致重傷者，處3年以下有期徒刑、拘役
或2千元以下罰金。


司法院資訊處製作；財團法人民間司法改革基金會備份。
